---
title: "Estructuras de datos en R"
author: "Carlos C."
date: "2022-08-02"
output: pdf_document
---

```{r setup, include=FALSE}
knitr::opts_chunk$set(echo = TRUE)
```

# Vectores y tipos de datos en R

Un **vector** es una secuencia ordenada de datos. `R` dispone de muchos tipos de datos, por ejemplo:

* logical: valores lógicos (TRUE o FALSE)

* integer: números enteros, $\mathbb{Z}$

* numeric: números reales, $\mathbb{R}$

* complex: números complejos, $\mathbb{C}$

* character: palabras


En los vectores de `R`, todas las entradas deben ser del mismo tipo: todas números, todas palabras, etc. Cuando queramos usar vectores formados por objetos de diferentes tipos de datos tendremos que usar _listas generalizadas_ (lists). \

`R` va a definir la _class_ del vector de acuerdo a la siguiente jerarquia:

\begin{center}
 character \hspace{0.5cm} complex\hspace{0.5cm} numeric\hspace{0.5cm} integer\hspace{0.5cm} logical
\end{center}

(vgr) Supongamos que tenemos el siguiente vector que tiene diferentes tipos de datos
```{r Ejemplo1, comment=NA}
vector<-c(27, TRUE, 3.5, "Carlos")
class(vector)
```
\newpage

# Básico

Para crear/manipular vectores podemos hacer uso de las siguientes líneas:

* **c()**: para definir un vector. Significa concatenar.

```{r Ejemplo2, comment=NA}
# (vgr)
c(1,2,3,4,5)
```

Es posible concatenar varios vectores con la misma sentencia.

```{r , comment=NA}
# (vgr)
x<-c(1,3,5,7,9)
y<-c(0,2,4,6,8)

vector<-c(x,y)
vector
```


* **scan()**: para definir un vector, entrada por entrada, en la consola. Se introducen las entradas del vector separándolas por un espacio y para terminar se da un doble "Enter". Con la función *scan()* podemos definir parámetros como *sep=""* y *dec="."* para especificar si nuestros datos están separados por algún otro valor que no sea un espacio o si los decimales de los datos que estamos leyendo vienen representados por una coma. Esta función nos permite leer datos de páginas web o archivos locales.

* **fix(x)**: para modificar visualmente el vector $x$ desde una ventana en RStudio. Se modifica de forma "manual" las entradas del vector.

* **rep(a,n)**: para definir un vector constante que contiene el dato $a$ repetido $n$ veces. Es una función muy útil para hacer simulaciones.
```{r Ejemplo3, comment=NA}
# (vgr)
rep("Act",7)
```

\newpage

# Progresiones y Secuencias

Una __progresión aritmética__ es una sucesión de números tales que la diferencia, $d$, de cualquier par de términos sucesivos de la sucesión es constante

$$a_{n}=a_{1}+(n-1)\ d$$

* **seq(a,\ b,\ by=d)**: para agregar una progresión aritmética de diferencia $d$ que empieza en $a$ hasta llegar a $b$. Es posible definir la $d<0$ para indicar que es una progresión aritmética decreciente.

```{r Ejemplo4, comment=NA}
# (vgr)
seq(5,60,5)

# (vgr)
seq(5,60, 3.5)
```

* **seq(a,\ b,\ length.out=n)**: define una progresión aritmética de longitud $n$ que va de $a$ a $b$ con diferencia $d$. Por lo tanto, $d=(b-a)/(n-1)$. En este caso estamos especificando que queremos $n$ entradas en el vector.

```{r Ejemplo5, comment=NA}
# (vgr)
seq(4,35,length.out=7)
```

* **seq(a,\ by=d,\ length.out=n)**: define la progresión aritmética de longitud $n$ y diferencia $d$ que empieza en $a$. Con esto logramos un vector con $n$ entradas, la primera será $a$ y cada entrada aumentará en $a$ unidades.

```{r Ejemplo6, comment=NA}
# (vgr)
seq(4,by=3, length.out=7)
```


* **a:b**: define la secuencia de números enteros consecutivos entre dos números $a$ y $b$.

```{r Ejemplo7, comment=NA}
1:10
```

\newpage

# Funciones 

Cuando queremos aplicar una función a cada uno de los elementos de un vector de datos, la función \textit{sapply} nos ahorra tener que programar con bucles en `R`:

* __sapply(nombre_de_vector ,\ FUN=nombre_de_función)__: para aplicar dicha función a todos los elementos del vector.

```{r, comment=NA}
x<-1:5
# Definimos la función dentro de sapply
sapply(x, FUN=function(elemento){elemento^2})
```

```{r, comment=NA}
x<-1:5
# Definimos la función aparte
cuadrado<-function(elemento){elemento^2}

sapply(x,FUN=cuadrado)
```


Dado un vector de datos $x$ podemos calcular muchas medidas estadísticas acerca del mismo:

* **length(x)**: calcula la longitud del vector $x$

* **max(x)**: calcula el máximo del vector $x$

* **min(x)**: calcula el mínimo del vector $x$

* **sum(x)**: calcula la suma de las entradas del vector $s$

* **prod(x)**: calcula el producto de las entradas del vector $x$

* **mean(x)**: calcula la media aritmética de las entradas del vector $x$

* **diff(x)**: calcula el vector formado por las diferencias sucesivas entre entradas del vector original $x$
```{r, comment=NA}
x<-c(1,3,7,12,20,30)
diff(x)
```

* **cumsum(x)**: calcula el vector formado por las sumas acumuladas de las entradas del vector original $x$. Permite definir sucesiones descritas mediante sumatorios. Cada entrada es la suma de las entradas de $x$ hasta su posición.
```{r, comment=NA}
x<-1:10
cumsum(x)
```

# Orden 

* **sort(x)**: ordena el vector en orden natural de los objetos que lo forman: el orden numérico creciente, orden alfabético, etc. Podemos definir el parámetro _decrease=TRUE_ para que los ordene de forma decreciente.
```{r, comment=NA}
v<-c(1,7,5,2,4,6,3)
sort(v)

# De forma decreciente
sort(v, decreasing = TRUE)
```

* **rev(v)**: invierte el orden de los elementos del vector $v$
```{r, comment=NA}
# v<-c(1,7,5,2,4,6,3)
rev(v)
```

**NOTA:** no es necesario volver a llamar al vector $v$ para usarlo en otro chunk, se queda guardado en la memoria de `R`.
\newpage

# Ejercicio

## Producto notable

La fórmula del producto notable es

$$(a+b)^2=a^2+2ab+b^2$$

## Función con R

```{r, comment=NA}
binomioNewton2<-function(a,b){
  a^2+2*a*b+b^2
}
binomioNewton2(2,1)
```

## Binomio de Newton

$$(a+b)^n= \sum_{k=0}^{n}\ \binom{n}{k}\ a^{n-k} \cdot b^{k}$$

## Función con R
```{r, comment=NA}
binomioNewton=function(a,b,n){
  cumsum(choose(n,(0:n))*a^{n-(0:n)}*b^{(0:n)})[n+1]
}
binomioNewton(2,1,2)
```

La función _cumsum_ regresa un vector, por lo que le estamos pidiendo que nos regresa la entrada $n+1$.

\newpage

# Subvectores

**vector[i]** nos regresa la $i$-ésima entrada del vector.

```{r, comment=NA}
x<-seq(1,50, by=3.5)
x
```

* Los índices en `R` empiezan en 1

* **x[length(x)]**: nos da la última entrada del vector

```{r, comment=NA}
x[length(x)]
```


* **x[a:b]**: nos da el subvector con las entradas del vector original que van de la _posición a_ hasta la _posición b_.

```{r, comment=NA}
x[3:5]
```


* **x[-i]**: nos devuelve el subvector formado por todas las entradas del vector original menos la entrada $i$-ésima. 

```{r, comment=NA}
x[-c(1,15)]
```

* **x[-y]**: si $y$ es un vector (de índices), entonces este es el complementario de vector $x[y]$.

```{r, comment=NA}
y<-1:10
x[-y]
```


También podemos utilizar operadores lógicos:

* **==**: Igualdad

* **!=**: Desigualdad

* **>=**: Mayor o igual que

* **<=**: Menor o igual que

* **!**: NO lógico

* **&**: Y lógico

* **|**: O lógico

# Condicionales

La clave para hacer buen uso de los _which()_ es entender que regresan la __posición__ en la que se ubica un elemento que cumple con cierta condición, si quisieramos saber qué elemento es, debemos hacer $x[which()]$.
```{r, comment=NA}
x<-c(3,8,10,-2,0,5,12,-3,2,0,-3,12,1)
x
```



* **which(x cumple condición)**: para obtener los _índices_ (posiciones) de las entradas del vector $x$ que satisfacen la condición dada.

```{r,comment=NA}
which(x<0)
```



* **which.min(x)**: nos devuelve la _primera posición_ en la que el vector $x$ toma su valor mínimo.
```{r, comment=NA}
which.min(x)
```



* **which.max(x)**: nos da la _primera posición_ en la que el vector $x$ toma su valor máximo.
```{r, comment=NA}
which.max(x)
```


* **which(x==min(x))**: devuelve todas las posiciones en la que el vector $x$ toma su valor mínimo (en caso de que el valor mínimo aparezca en más de una entrada).

```{r,comment=NA}
which(x==min(x))
```


* **which(x==max(x))**: da todas las posociones en las que el vector $x$ toma su valor máximo.

```{r,comment=NA}
which(x==max(x))
```
\newpage

# Los valores NA

Una vez que hayamos creado un vector, podemos cambiar sus entradas o agregar nuevas.
```{r, comment=NA}
# Cambiar valores
x<-1:10
x[3:5]=32
x
```

```{r, comment=NA}
# Agregar nuevos valores
x[11]=11
x[12:13]=c(12,13)
x[18]=18
x
```

Cuando tenemos un vector con valores NA no es posible hacer cálculos como _mean_, _std_ y otras. Una primera solución podría ser usar el argumento **na.rm=TRUE** (na remove)
```{r, comment=NA}
# Mean
mean(x,na.rm = T)
```

Por otro lado, podemos conocer qué entradas son las que poseen valores NA, es decir, las posiciones del vector en las que se encuentran los valores NA. Esto se puede hacer con la función **is.na()**
```{r, comment=NA}
# Devuelve las posiciones donde se encuentran los valores nulos
is.na(x)
```
Para saber en qué posiciones del vector $x$ se encuentran estos valores NA podemos hacer uso de la función *which()* (recordar que esta función regresa _posiciones_).
```{r, comment=NA}
which(is.na(x))
```

Ahora que conocemos las posiciones en donde se tienen valores NA podemos hacer varias técnicas para tratarlos. Una técnica simple es __sustituir los valores NA por su media__.
```{r}
x[which(is.na(x))]=mean(x, na.rm=T)
x
```
\newpage

Una alternativa, no recomendable, podria ser omitir los registros que tengan valores NA. Esto se logra con la función **na.omit()**
```{r, comment=NA}
v<-1:10
v[14]=14
na.omit(v)
```

Las leyendas que aparecen debajo del vector pueden ser ignoradas, no afectan en la realización de cálculos ni a las propiedades. Se indican qué posiciones contenian valores nulos.

\textcolor{red}{(Buscar más técnicas para tratar valores nulos)}


\newpage

# Factor

Es como un vector pero con una estructura interna más rica que permite usarlo para clasificar observaciones.

* **levels**: atributo del factor. Cada elemento del factor debe estar definido en los niveles

* Para definir un factor, primero hemos de definir un vector y transformarlo por medio de una de las siguientes funciones: _factor()_ o _as.factor()_. Existen ligeras diferencias entre usar uno u otro. 

```{r, comment=NA}
nombres=c("Juan", "Anotnio", "Ricardo", "Juan", "Maria", "Maria")

# Definimos el factor
nombres.factor=factor(nombres)
nombres.factor
```

Se ordena por orden alfabético.\

La función **factor(x, levels=...)** define un factor a partir del vector $x$ y dispone de algunos parámetros que permiten modificar el factor que se crea:

* **levels**: permite especificar los niveles e inlcuso añadir niveles que no necesariamente aparecen en el vector.

```{r, comment=NA}
notas=c(1,3,3,2,3,2,3,3,1,2,3,2,2,3,1,2)

#Uso del argumento levels
notas.factor=factor(notas, levels=c(0,1,2,3))
notas.factor
```


* **labels**: permite cambiar los nombres de los niveles.

```{r, comment=NA}

#Uso del argumento labels
notas.factor2=factor(notas, levels=c(0,1,2,3), labels=c("Insuf", "Reprob", "Aprob", "Sobresal"))
notas.factor2

```

Podemos hacer uso de **levels(x)** para obtener los niveles del factor $x$ en un vector
```{r, comment=NA}
levels(notas.factor2)
```

# Factor ordenado (ordered)

Es un factor donde los niveles siguen un orden

* **ordered(x, levels=...)**: función que define un factor ordenado y tiene los mismos parámetros que _factor()_

```{r, comment=NA}
notas=c(1,3,3,2,3,2,3,3,1,2,3,2,2,3,1,2)

# Definimos el factor ordenado
ordered(notas, labels=c( "R", "A", "S"))

```

\newpage

# Lists

Es una lista formada por diferentes objetos, no necesariamente del mismo tipo. Cada elemento tiene un "nombre interno". En los parámetros de la función se coloca los nombres de cada objeto. Para crear una _list_ se usa la función **list()**

* Para obtener una componente concreta usamos la instrucción **list$componente**

* Es posible indicar el objeto por su posición usando dobles corchetes: **list[[i]]**. Lo que obtendremos es una _list_ formada por esa única componente, no el objeto que forma la componente.


```{r, comment=NA}
x=c(1,-2,3,4,-5,6,7,-8-9,0)
L=list(nombre="Mi lista", vector=x, media= mean(x), sumas=cumsum(x))
L
```



## Obtener información de una list

* **str(list)**: para conocer la estructura interna de una list

* **names(list)**: para saber los nombres de la list
```{r, comment=NA}
str(L)

names(L)
```

\newpage

# Matrices

Para definir una matriz de $n$ filas formadas por las entradas del vector $x$ se usa la función:\
**matrix(x, nrow=n, byrow=valor_lógico)**.

* **nrow**: indica el número de filas

* **byrow**: si el valor es _T_, entonces la matriz se construye por filas; si se igualda a _F_ (valor por defecto) entonces se contruye por columnas.

* **ncol**: número de columnas (puede usarse en lugar de _nrow_)

* Todas las entradas de una matriz han de ser del mismo tipo de datos.

* `R` muestra las matrices indicando como [i, ] la fila $i$-ésima y [ , j] la columna $j$-ésima

```{r, comment=NA}
A=matrix(1:9, nrow=3, byrow=F)
A
```


## Concatenación de matrices

* **rbind(x1,x2, ...)**: construye una matriz cuyas filas serán los vectores $x_1$, $x_2$, ....

* **cbind(y1,y2, ...)**: construye una matriz cuyas columnas serán los vectores $y_1$, $y_2$, ...

  + Los vectores deben tener la misma longitud

  + También sirve para añadir columnas (o filas) a una matriz, así como para concatenar por columnas (o filas) matrices con el mismo número de filas (o columnas).

* **diag(vector)**: para construir una matriz diaognal con un vector dado.

```{r, comment=NA}
# Agregando filas
rbind(A, c(7,7,7))

#Agregando columnas
cbind(A,c(7,7,7))
```


## Submatrices

* **matriz[i, j]**: indica la entrada $(i,j)$ de la matriz. Si $i$ y $j$ son vectores, entonces estaremos definiendo la submatriz con las filas pertenecientes al vector $i$ y columnas pertenecientes al vector $j$

* **matriz[i, ]**: indica la fila $i$-ésima en la matriz

* **matriz[, j]**: indica la columna $j$-ésima de la matriz

  + Si $i$ (o $j$) es un vector de índices, estaremos definiendo la submatriz con las filas (o columnas) pertenecientes al vector $i$ (o $j$).

```{r, comment=NA}
# Creamos la matriz
A<-matrix(1:25, nrow=5)
A

# Mostramos un elemento
A[3,4]

# Mostramos las filas 1,2 y 3
A[c(1:3),]

# Mostramos  la columna 4
A[,4]

```

\newpage
## Funciones

* **diag(matriz)**: para obtener la digonal de la matriz

* **nrow(matriz)**: nos devuelve el número de filas de la matriz

* **ncol(matriz)**: nos devuelve el número de columnas de la matriz

* **dim(matirz)**: nos devuelve las dimensiones de la matriz

* **sum(matriz)**: obtenemos la suma de todas las entradas de la matriz

* **prod(matriz)**: obtenemos el producto de todas las entradas de la matriz

* **mean(matriz)**: obtenemos la media aritmética de todas las entradas de la matriz

* **colSums(matriz)**: obtenemos las sumas por columnas de la matriz

* **rowSums(matriz)**: obtenemos las sumas por filas de la matriz

* **colMeans(matriz)**: devuelve las medias aritm´ticas por columnas de la matriz

* **rowMeans(matriz)**: regresa las medias aritméticas por filas de la matriz




## Función apply

Para aplicar otras funciones a las filas o columnas de una matriz $M$ se usa la función:\
**apply(M, MARGIN=..., FUN=...)**

* **MARGIN**: se establece con valor 1 si queremos aplicar la función por filas; 2 si queremos aplicarla por columnas; o c(1,2) si la queremos aplicar a cada entrada.

```{r, comment=NA}
# byrow= F para que se llene por columnas
M<-matrix(1:12, nrow=3, byrow=F)
apply(M, MARGIN=c(1,2), FUN=function(x){x^2})
```

\newpage

## Operaciones

* **t(M)**: para obtener la transpuesta de la matriz M

```{r, comment=NA}
M<-rbind(c(1,2,3),c(4,5,6),c(7,8,9))
t(M)
```


* **+**: para sumar matrices

* **\***: para el producto de un escalar por una matriz

* **\%\*\%**: para multiplicar matrices
```{r, comment=NA}
A<-matrix(1:9, nrow=3, byrow=F)
B<-matrix(7, nrow=3)

A%*%B
```



* **mtx.exp(M,n)**: para elevar la matriz a la $n$ (del paquete _Biodem_). No calcula las potencias exactas, las aproxima
  
* **\%\%**: para elevar matrices (del paquete *expm*). No calculas las potencias exactas, las aproxima

* **det(M)**: para calcular el determinante de la matriz

* **qr(M)$rank**: para calcular el rango de la matriz

* **solve(M)**: para calcular la inversa de una matriz invertible. También es posible resolver sistemas de ecuaciones lineales. Para ello introducimos **solve(M,b)**, donde $b$ es el vector de términos independientes.

```{r, comment=NA}
M<-rbind(c(1,4,2),c(0,1,3),c(1,8,9))
M

solve(M,c(1,2,3))
```




