---
title: "Introducción a la representación gráfica"
author: "Carlos C."
date: "2022-08-07"
output: pdf_document
---

```{r setup, include=FALSE}
knitr::opts_chunk$set(echo = TRUE)
```

# Gráficos con la función `plot`

* **plot(x, y)**: dibuja un gráfico básico de puntos siendo `x`, `y` vectores numéricos. 

  + **plot(x)=plot( 1:length(x), x)**: en caso de hacer uso de un solo argumento `x`, el eje de las abscisas serán los números naturales y el vector `x` será la ordenada.
  
* **plot(x, función)**: para dibujar el gráfico de cualquier función.


```{r, comment=NA, fig.cap="Gráfico básico explicando el uso del plot", fig.height=4, fig.align='center'}
alumnos=c(1:10)
notas=c(2,5,7,9,8,3,5,6,10,7)
#Gráfica de la función
plot(alumnos,notas)
```


\newpage

Es posible ponerle una etiqueta a la gráfica con el parámeto __fig.cap__ en el chunk.

```{r, comment=NA, fig.height=4, fig.cap="Gráfica de una función"}
f<-function(x){sqrt(x)}
plot(f)
```
  
# Parámetros de la función `plot()`
  
* **log**: para indicar que queremos el gráfico en escala logarítmica (0, 10, 100, 1000, etc.) y se iguala al eje x o al eje y.

* **main("título")**: para poner título al gráfico. Si en vez de un texto se quiere poner una expresión matemáica, entonces se debe poner la función **expression()**, esta última se escribe en LaTeX.

* **xlab("etiqueta")**: para poner etiqueta al eje x

* **ylab("etiqueta")**: para poner etiqueta al eje y

* **pch=n**: para elegir el símbolo de los puntos. $n=\overline{0, 25}$ El valor por defecto es `pch=1`. Significa point character.

* **cex**: para elegir el tamaño de los símbolos. `cex=1` es el tamaño estándar y de ahí se va aumentando.

* **col="color en inglés"**: para elegir el color de los símbolos.  [\textcolor{blue}{Gama de colores}](http://www.stat.columbia.edu/~tzheng/files/Rcolor.pdf)
  
```{r, comment=NA, fig.height=3}
par(mfrow=c(1,2))

plot=plot(exp(1:20), xlab='Indice', ylab=expression(e^{1:20}),
          main='Escala lineal')

plotLog=plot(exp(1:20), log='y', xlab='Indice', ylab=expression(e^{1:20}),
             main='Escala logarítmica en el eje y')
```
  
Con __par(mfrow=c(1,2))__ estamos usando una distribución de gráficos de una fila y dos columnas  
  
\newpage  
## Más ejemplos


```{r, comment=NA, fig.height=4}
# Sucesión de Fibonacci
n=1:20
fib=(1/sqrt(5))*((1+sqrt(5))/2)^n-(1/sqrt(5))*((1-sqrt(5))/2)^n
plot(fib, xlab="n", ylab=expression(F[n]), main="Sucesión de Fibonacci", pch=21, 
                                    cex=2, col="powderblue", bg="orchid")
```
 El color `powderblue` es para el borde y el `orchid` para el relleno. Poner este relleno y el borde de diferentes colores es válido cuando `pch=21` y usamos el parámetro `bg` (background).
  
  
  
  
  
  
  
  
  
  
  