---
title: "Notas de Markdown"
author: "Carlos, C."
date: "2022-07-31"
output: pdf_document
---

```{r setup, include=FALSE}
knitr::opts_chunk$set(echo = TRUE)
```

## R Markdown

\noindent \textcolor{blue}{Chunk}. Bloque de código\

\noindent Los blóques de código de R  de un documento de un documento R Markdown se indican de la siguiente manera:

Para una variable aleatoria $X \sim exp(\lambda)$ siempre se cumple  que $F(E[X])=1-e^{-1}$. 
```{r VAexponencial}
1-exp(-1)
```

El anterior \textbf{chunk} se puede crear con el short cut \textit{Alt + Ctrl + I}.\

Para hacer una visualización del Markdown que hemos hechos debemos hacer un \textbf{Knit}, se puede hacer dando clikc sobre el icono que aparece en RStudio o con el short cut \textit{Ctrl+Shift+K}.

Al momento de definir un chunk se pueden establecer \textit{parámetros}, por ejemplo:

\begin{center}
\textit{echo} \hspace{2cm} \textit{message} \hspace{2cm} \textit{comment} \hspace{2cm} \textit{results}
\end{center}

Con el parámetro \textbf{echo=TRUE} se establece que queremos mostrar el código fuente del chunk, este es el valor por defecto si no se especifica. En cambio,  \textbf{echo=FALSE} indica que no queremos mostrar el código fuente.\

( vgr. \textit{echo=TRUE})\ Para una variable aleatoria $X \sim exp(\lambda)$ siempre se cumple  que $F(E[X])=1-e^{-1}$. 
```{r echoT, echo=TRUE}
1-exp(-1)
```

(vgr. \textit{echo=FALSE})\ Para una variable aleatoria $X \sim exp(\lambda)$ siempre se cumple  que $F(E[X])=1-e^{-1}$. 
```{r echoF, echo=FALSE}
1-exp(-1)
```
\newpage

Con el parámetro \textbf{message=TRUE} establecemos que queremos mostrar los mensajes que R produce al ejecutar el código. En caso de \textbf{message=FALSE}, no se mostrarán.\

(vgr message=TRUE)\ Cargamos el paquete de cuadrados mágicos
```{r msgT,message=T}
library(magic)
magic(6)
```

(vgr message=FALSE)\ Cargamos el paquete de cuadrados mágicos
```{r msgF,message=F}
library(magic)
magic(6)
```

Con el parámetro \textbf{comment=NA} se establece que no queremos mostrar los "#" que aparecen en el chunk.

( vgr. \textit{comment=NA})\ Para una variable aleatoria $X \sim exp(\lambda)$ siempre se cumple  que $F(E[X])=1-e^{-1}$. 
```{r cNA, echo=TRUE, comment=NA}
1-exp(-1)
```

Con el parámetro \textbf{results} se puede establecer la manera en la que queremos mostrar los resultados de la ejecución de un bloque de código. Este parámetro tiene cuatro posibles valores:\

\textbf{results=markup}: Nos muestra los resultados en el documento final línea por línea, es el valor por defecto y coloca los "#".\

\textbf{results=asis}: Nos devuelve los resultados línea a línea de manera literal en el documento final y el programa conel que se abre el documento final los interpreta como texto y formatea adecuadamente.\

\textbf{results=hold}: Muestra todos los resultados al final del bloque del código.\

\textbf{results=hide}: No se muestra el resultado en el documento final. (parecido a la función echo=FALSE)\

